臺灣屏東地方法院民事判決　　　　　　　 94年度訴字第105號
原　　　告　乙○○
訴訟代理人　黃光宇律師
被　　　告　丙○○
訴訟代理人　陳三兒律師
被　　　告　戊○○
當事人間請求拆屋還地事件，本院於民國94年10月24日言詞辯論
終結，判決如下：
    主  文
原告之訴及其假執行之聲請均駁回。
訴訟費用由原告負擔。
    事實及理由
一、原告原以許英宗及蘇瓊瑤即華珍食品行為被告，訴訟中追加
    對系爭房屋有事實處分權之丙○○及戊○○為被告，並撤回
    被告許英宗及蘇瓊瑤即華珍食品行，撤回部份，為已到場辯
    論之被告蘇瓊瑤即華珍食品行同意，追加部份，亦為被告丙○○及戊○○同意，核與民事訴訟法第255 條第1 項但書第
    1 款、第262 條第1 項之規定相符，應予准許。
二、原告主張：
    坐落屏東縣東港鎮○○段 99之5號土地(下稱系爭土地)，面
    積147 平方公尺，原係被告丙○○所有，嗣經本院民事執行
    處以93年度執字第13482 號清償債務強制執行事件拍賣系爭
    土地，由原告拍定取得所有權，丙○○未經伊同意，竟無權
    占有如聲明所示之土地，蓋用2 層樓違章建築 (下稱系爭房
    屋)使 用，系爭房屋結構有問題且無經濟價值，詎丙○○不
    交還原告土地，經原告一再請求均置之不理。訴訟中竟將系
    爭房屋轉讓被告戊○○。原告依所有物返還請求權之規定，
    自得請求被告拆除系爭房屋並返還系爭土地。並聲明: (一)被
    告丙○○、戊○○應將坐落屏東縣東港鎮○○段99之5 號土
    地上如附圖所示A 、D 、B 、C 部分之地上物拆除，將土地
    交還原告。(二)原告願供擔保，請准宣告假執行。
三、被告抗辯：
  (一)被告丙○○部分: 系爭房屋有房屋稅籍，並非違章建築，且
    94年6 月25日前伊借給蘇瓊瑤即華珍食品行充當倉庫使用非
    無經濟價值。另伊已將系爭房屋出售戊○○，伊已無事實處
    分權。
  (二)被告戊○○部分: 伊於94年5 月16日與丙○○簽訂買賣契約
    向丙○○買受系爭房屋，渠已於94年6 月25日將房子點交給
    伊，伊有事實處分權。其餘答辯引用丙○○部分。
  (三)均聲明：如主文所示。
三、不爭執部分：
  (一)系爭房屋後面部分是74年間蓋好，前面部分是81年間蓋好。
  (二)系爭土地之抵押權是85年1 月25日由丙○○提供為台灣土地
    銀行股份有限公司設定擔保。
  (三)系爭房屋丙○○原有事實處分權。丙○○又於94年5 月16日
    將系爭房屋之事實處分權讓與戊○○，並於94年6 月25將系
    爭房屋點交戊○○。
四、本件爭執點：
  (一)被告戊○○有事實處分權之系爭房屋，是否與原告所有之系
    爭土地有租賃關係？
  (二)被告戊○○有事實處分權之系爭房屋，是否對原告所有之系
    爭土地取得法定地上權？
  (三)被告是否得代位系爭房屋所有權人甲○主張對系爭土地係有
    權占有？
五、按民法第66條第1 項所謂定著物，係指非土地之構成部分，
    繼續附著於土地，而達一定經濟上目的，不易移動其所在之
    物而言。凡屋頂尚未完全完工之房屋，其已足避風雨，可達
    經濟上使用之目的者，即屬土地之定著物，最高法院63年度
    第6 次民庭庭推總會議決議(一)參照。查系爭房屋原計畫蓋建
    2 樓，而建築之程度，2 樓結構業已完成，僅門窗尚未裝設
    及內部裝潢尚未完成，此項尚未完全竣工之房屋，已足避風
    雨，可達經濟上之使用目的，即成為獨立之不動產，且系爭
    房屋於94年6 月25日前，丙○○借給蘇瓊瑤即華珍食品行充
    當倉庫使用非無經濟價值，亦無何不堪使用情形等情，業有
    原告提出照片5 張為證 (本院卷第10至11頁)， 復有本院向
    屏東縣稅捐稽徵處函取房屋稅課稅明細表為證，且經本院履
    勘現瑒屬實，製有勘驗筆錄為證，原告主張系爭房屋未完成
    且有倒塌之虞無法使用云云，另舉照片20張 (本院卷第73至
    82頁)為 證，不足採為系爭房屋非獨立不動產及有倒塌之虞
    無法使用之證據，其主張自無可取。次查丙○○抗辯「系爭
    房屋伊原有事實處分權，惟於94年5 月16日已將系爭房屋之
    事實處分權讓與戊○○，並於94年6 月25將系爭房屋交付戊○○」等語，已為原告所自認，則原告對已無事實處分權之
    丙○○訴請拆屋還地，尚屬無據，應予駁回。
六、被告戊○○有事實處分權之系爭房屋，是否與原告所有之系
    爭土地有租賃關係？
  (一)按「土地與房屋為各別之不動產，各得單獨為交易之標的，
    且房屋性質上不能與土地使用權分離而存在，亦即使用房屋
    必須使用該房屋之地基，故土地及房屋同屬一人，而將土地
    及房屋分開同時或先後出賣，其間雖無地上權設定，然除有
    特別情事，可解釋為當事人之真意，限於賣屋而無基地之使
    用外，均應推斷土地承買人默許房屋承買人繼續使用土地，
    本院著有48年台上字第1457號判例；而使用土地之房屋所有
    人與土地所有人間之法律關係之性質，當屬租賃，此亦有本
    院73年5 月8 日民事庭會議決議可供參考。為杜爭議並期明
    確，89年5 月5 日施行之民法第425 條之1 乃參照上開見解
    將之明文化（見該法條立法理由）」，最高法院89年度台上
    字第2777號裁判參照。
  (二)查系爭房屋係訴外人甲○蓋用在其所有系爭土地上，後面部
    分是74年間蓋好，前面部分是81年間蓋好。甲○於81年4 月
    13 日 將系爭土地出售訴外人丁○○，並將系爭房屋之事實
    處分權移轉丁○○取得，丁○○旋將系爭土地出售訴外人郭
    俊雄及丙○○，並將系爭房屋之事實處分權移轉郭俊雄及丙○○取得，嗣系爭土地為丙○○所分得，並取得系爭房屋之
    事實處分權，丙○○於85年1 月25日將系爭土地設定抵押權
    予債權人台灣土地銀行股份有限公司擔保，嗣系爭土地經債
    權人聲請以本院民事執行處93年度執字第13482 號清償債務
    事件查封拍賣，系爭房屋則未併付查封拍賣，系爭土地則由
    原告於94年1 月27日拍定，原告於94年2 月1 日移轉登記取
    得系爭土地之所有權。丙○○又於94年5 月16日將系爭房屋
    之事實處分權讓與戊○○，並於94年6 月25將系爭房屋點交
    戊○○等情，業為兩造所不爭執，並經證人甲○、丁○○、
    丙○○之夫許勝利證述屬實，且經本院依職權調取本院民事
    執行處93年度執字第13482 號全卷核閱無訛，堪信屬實。系
    爭土地之所有權，於81年7 月20日移轉登記為丙○○所有，
    系爭房屋則於移轉系爭土地之同時，亦一併交由丙○○使用
    ，丙○○因受讓取得系爭房屋之事實上處分權實與系爭房屋
    所有人之地位無異。系爭土地嗣由原告拍定，系爭房屋屬獨
    立建物，未經執行法院一併查封拍賣，非屬原告所有，則系
    爭土地之買受人即原告，與讓與人丙○○間，就系爭房屋使
    用系爭土地部分成立租賃關係，自與上開判例及民法第 425
    條之1 規定所揭示有權使用房屋之人得使用土地之經濟原則
    相符，而丙○○又將系爭房屋之事實處分權出售戊○○，並
    將系爭房屋點交戊○○，則依同法第425 之1 規定，受讓系
    爭房屋事實處分權之戊○○，與受讓系爭土地之原告自有租
    賃關係，是戊○○非無權占有系爭土地。
  (三)從而，原告本於所有物返還請求權之規定，訴請被告拆屋還
    地如其聲明所示，自屬無據，應併其假執行之聲請予以駁回
    。
  (四)本案事證已臻明確，兩造其餘主張陳述及所提之證據，均毋
    庸再予審酌，附此敘明。
七、結論：本件原告之訴為無理由，依民事訴訟法第78條，判決
    如主文。
中　　華　　民　　國　　94　　年　　10　　月　　31　　日
                  民事第二庭    法　官　阮世賢
正本係照原本作成。
如不服本判決，應於送達後20日內向本院提出上訴狀。
                                書記官　粘嫦珠
中　　華　　民　　國　　94　　年　　10　　月　　31　　日
